臺灣高雄地方法院刑事判決　　　　　　　　　　　　九十二年度易字第二一三四號
　　公　訴　人　臺灣高雄地方法院檢察署檢察官
　　被　　　告　乙○○
右列被告因違反動產擔保交易法案件，經檢察官聲請簡易判決處刑（九十二年度偵字
第八三四二號），本院認為不宜逕以簡易判決處刑，改依通常程序審理後，判決如左
：
    主  文
乙○○無罪。
    理  由
一、按「法院認為應科拘役、罰金或應諭知免刑或無罪之案件，被告經合法傳喚無正
    當理由不到庭者，得不待其陳述逕行判決。」此為刑事訴訟法第三百零六條所明
    定。本件被告乙○○經合法傳喚，無正當理由不到庭，本院認本件係符合前揭刑
    事訴訟法第三百零六條所定之案件，爰不待其陳述逕行判決。
二、公訴意旨略以：被告乙○○於民國（下同）九十年二月五日以動產擔保交易附條
    件買賣之方式，向甲○○經營之光華機車行（址設台南市○○路三○七巷八十三
    號）購買車牌號碼ＹＩＳ－三一一號機車一輛，為動產擔保交易之債務人。約定
    總價金新台幣（下同）五萬零六百元，分十一期給付，每月一期，第一至六期每
    期付款五千六百元，第七至十一期每期付款三千四百元，標的物存放地點為台南
    縣學甲鎮○○路二二八號，在價金未付清之前，標的物所有權仍屬於出賣人所有
    ，買受人僅得依約占有使用，不得任意遷移或為其他處分。乃乙○○在取得標的
    物之後，即拒不繳納分期款項，意圖為自己不法之利益，於同日在台南市○○路
    五八三號，將該機車出售與吉泰車行，致出賣人追索無著受有損害等語，因認被
    告涉犯動產擔保交易法第三十八條之罪。
三、公訴人認被告涉有前揭犯行，係以前揭事實業據告訴人甲○○指訴綦詳，復有附
    條件買賣契約書、銷貨單及機車買賣合約書附卷可稽為之論據。
四、按犯罪事實應依證據認定之，無證據不得認定犯罪事實。又不能證明被告犯罪者
    ，應諭知無罪之判決，刑事訴訟法第一百五十四條第二項及第三百零一條第一項
    分別定有明文。又事實之認定，應憑證據，如未能發現相當證據，或證據不足以
    證明，自不能以推測或擬制之方法，為裁判之基礎（最高法院四十年台上字第八
    六號判例參照。）而所謂證據，係指足以證明被告確有犯罪行為之積極證據而言
    ，該項證據須適於為被告犯罪之證明者，始得採為斷罪之資料（參照最高法院六
    十九年台上字第四九一三號判例）。認定不利於被告之事實，須依積極證據，苟
    積極證據不足為不利於被告事實之認定時，即應為有利於被告之認定，更不必有
    何有利之證據，最高法院亦著有三十年上字第八一六號判例可資參照。
五、經查：
    (一)按動產擔保交易法所稱動產擔保交易，係指依動產擔保交易法就動產設定抵押
      或為附條件買賣或依信託收據占有其標的物之交易，而動產擔保交易應以書面
      訂立契約，此為動產擔保交易法第二條及第五條前段所明文規定。是動產擔保
      交易之債務人，以書面訂立動產抵押、附條件買賣或信託占有之契約當事人為
      限。其中所謂附條件買賣，依動產擔保交易法第二十六條之規定，係謂買售人
      先占有動產之標的物，約定至支付一部或全部價金或完成特定條件時，始取得
      標的物所有權之交易。
    (二)本件被告乙○○於九十年二月五日固有與告訴人甲○○就車號ＹＩＳ－３１１
      機車一部簽訂附條件買賣契約（見警訊卷），然卷內亦有被告於同日向吉泰車
      行購買車號ＹＩＳ－３１１機車一部之買賣合約書（見警訊卷），則被告是否
      與告訴人有附條件買賣行為？自不能單以被告簽訂附條件買賣契約書即予認定
      。本件經告訴人甲○○於偵訊時稱於辦理附條件（買賣契約）後，就登記乙○
      ○名義等語（見92偵8342號卷第十八頁），告訴人甲○○嗣於本院審理時亦稱
      ：「（當時被告已經向吉泰車行以三萬五千元購買該車？且將機車交給被告收
      受？）是的。客人去機車行買車，我們去辦分期，同一天被告向吉泰車行買車
      ，他們向我辦分期手續之後，車子就過戶給被告。」、「（當初與被告及吉泰
      車行辦理分期時，有沒有與被告及車行講好，車子要過戶到你們名下？）沒有
      ，這件我們就約定直接由車行過戶給客人，並沒有過戶在我的名下。」（見本
      院九十二年十一月二十日審判筆錄第三頁、第四頁），另據吉太車行胡榮君於
      偵訊時稱：是乙○○於九十年二月五日在台南市○○路三０一號向其購買系爭
      機車，價金三萬五千元整，由乙○○支付頭期款五千六百元，其他二萬九千四
      百元則由光華機車行支付等語（見92偵8342號卷第十二頁背面），準此，堪認
      系爭機車係由吉泰車行售予被告乙○○，僅車款由被告乙○○與甲○○支付，
      亦即告訴人甲○○為被告乙○○支付其餘車款，而就所支付車款與被告乙○○
      簽訂分期付款契約，然系爭機車既於被告向吉泰車行購買後即取得所有權，又
      非由告訴人所售予被告，則被告與告訴人就機車款項所為分期付款行為，與前
      揭動產擔保交易法第二十七條所稱附條件買賣顯有不同，是被告與告訴人間之
      契約行為既非附條件買賣契約，自不能以成立要件之書面附條件買賣契約而認
      定被告係附條件買賣契約債務人，又依前揭告訴人所稱，本件除此附條件買賣
      契約書外，別無簽訂其他書面契約，是本件被告既非附條件買賣契約債務人，
      告訴人就其債權復未與被告簽訂其他動產交易書面契約，則依檢察官所提出之
      證據不能證明被告犯罪，依法應諭知無罪之判決。
據上論斷，應依刑事訴訟法第三百零六條、第三百零一條第一項，判決如主文。
本案經檢察官丙○○到庭執行職務
中      華      民      國    九十三    年      二      月    二十七    日
                                  臺灣高雄地方法院刑事第九庭
                                      審判長法  官    孫啟強
                                            法  官    張茹棻
                                            法  官  楊智守
右正本證明與原本無異。
如不服本判決，應於判決送達後十日內，向本院提出上訴狀。
                                            書記官    王美玲
中    華    民    國      九十三      年      二      月      二十七    日
